【裁判字號】    98,訴,3288
【裁判日期】    990423
【裁判案由】    毒品危害防制條例
【裁判全文】
臺灣板橋地方法院刑事判決              98年度訴字第3288號
公  訴  人  臺灣板橋地方法院檢察署檢察官
被      告  乙○○
指定辯護人  扶助律師許朝昇律師
選任辯護人  簡宏明律師
上列被告因違反毒品危害防制條例案件，經檢察官提起公訴（98
年度偵字第22651號），本院判決如下：
    主  文
乙○○犯如附表所示之販賣第一級毒品罪共柒罪，均累犯，各處
如附表所示之刑。應執行有期徒刑貳拾壹年，扣案之電子磅秤壹
臺、BENQ牌行動電話壹支（含0000000000號門號SIM 卡壹枚）均
沒收，未扣案如附表所示之各次販賣毒品所得均沒收，如全部或
一部不能沒收時，均以其財產抵償之。
    事  實
一、乙○○（綽號老兄）前因施用毒品案件，經臺灣臺北地方法
    院以94年度訴字第498 號判處有期徒刑10月、5 月，定應執
    行有期徒刑1 年2 月確定，又經同院以96年度訴字第18號判
    處有期徒刑1 年、7 月，定應執行有期徒刑1 年6 月確定，
    嗣均經同院以96年度聲減字第1370號裁定分別減為有期徒刑
    5 月、2 月15日，定應執行有期徒刑7 月確定，及6 月、3
    月15日，定應執行有期徒刑9 月確定，甫於97年4 月15日縮
    短刑期執行完畢。詎其仍不知悔改，明知海洛因係毒品危害
    防制條例第2 條第2 項第1 款所規定之第一級毒品，不得持
    有、販賣，竟於不詳之時、地，向綽號「砍仔」之男子以不
    詳之價格，購入數量不詳之海洛因，除部分供己施用外，竟
    另基於販賣第一級毒品海洛因以營利之犯意，以其所有持用
    之門號0000000000號（起訴書誤植為0000000000號，BENQ牌
    行動電話，業經檢察官當庭更正）作為販賣第一級毒品海洛
    因之連絡工具，分別於如附表所示之時、地，以如附表所示
    之價格、數量分別販賣第一級毒品海洛因予甲○○及丙○○
    等人。嗣經警於98年8 月16日下午1 時30分許，持本院核發
    之搜索票，至乙○○位於臺北縣中和市○○路466 巷23號2
    樓之處所執行搜索，當場扣得海洛因1 包（淨重3.48公克、
    純質淨重2.02公克）及其所有供販賣毒品所用之電子磅秤1
    臺、BENQ牌行動電話1 支（含0000000000號門號SIM 卡1 枚
    ）等物品，始查悉上情。
二、案經臺北縣政府警察局移送臺灣板橋地方法院檢察署檢察官
    偵查起訴。
    理  由
壹、證據能力部分：
一、證人甲○○、丙○○於警詢之陳述，無證據能力：
    被告以外之人於審判外之言詞或書面陳述，除法律有規定者
    外，不得作為證據，刑事訴訟法第159 條第1 項定有明文，
    是證人甲○○、丙○○於警詢時所為之陳述，乃屬被告以外
    之人於審判外之陳述，係屬傳聞證據，被告及其辯護人於準
    備程序中為此證據力之爭執，復查證人甲○○、丙○○於警
    詢所陳，僅泛稱有向被告購買毒品，對與被告交易毒品之數
    量時間、地點均未清楚陳明，是該等警詢筆錄顯欠缺刑事訴
    訟法第159 條之2 所定「證明犯罪事實存否所必要」而有傳
    聞証據例外取得証據能力之特別要件，是證人甲○○、丙○○於警詢時之陳述，無證據能力。
二、證人甲○○、丙○○於偵訊時之具結陳述，均有證據能力：
(一)、按92年修正公布之刑事訴訟法改採以當事人進行為主之訴訟
    制度，檢察官代表國家偵查犯罪、實施公訴，基於當事人一
    方原告之地位，就被告犯罪事實及訴訟條件與據以認定證據
    能力等訴訟程序上之事實，固應善盡舉證責任。然因檢察官
    訊問證人等被告以外之人時，均能遵守法律規定而不致違法
    取供，並令具結，可信性極高，為兼顧理論與實務，乃於同
    法第159 條之1 明定檢察官於偵查程序取得被告以外之人所
    為陳述，除顯有不可信之情況者外，均有證據能力，得為證
    據。故被告、辯護人若主張其顯有不可信之情形者，本乎當
    事人主導證據調查原則，自應負舉證責任，否則，被告以外
    之人向檢察官所為之陳述，毋庸另為證明，即得作為認定被
    告犯罪之證據。而所謂「顯有不可信」之情況，係指其不可
    信之情形，甚為顯著了然者，固非以絕對不須經過調查程序
    為條件，然須從卷證本身，綜合訊問時之外部情況，為形式
    上之觀察或調查，即可發現，無待進一步為實質調查之情形
    而言，最高法院96年度臺上字第5684號判決意旨載述甚詳。
(二)、本案辯護人雖爭執證人甲○○、丙○○於偵查中具結後證言
    之證據能力，惟提出之質疑，係該等證言未經被告予以質問
    之情，按對偵查中之證人所述，若被告防禦權已藉其他方式
    加以保障，亦即對證人審判外陳述給予程序性的擔保與驗證
    後，則法例上多容許對質詰問之例外，而允許被告用其他方
    式來檢驗該審判外陳述，是以刑事訴訟法於確立傳聞法則之
    同時，另亦設計了若干例外，此即同法第159 條之1 至之5
    之規定，於此被告之對質詰問權雖受到一定程度之限制，惟
    如該審判外陳述之外觀有足夠可信性，得以取代被告對質詰
    問權的檢驗，甚而為法院發現真實所需要，仍可例外認為該
    審判外陳述有證據能力。至司法院大法官會議釋字第582 號
    解釋所指「證人於審判中，應依法定程序，到場具結陳述，
    並接受被告之詰問，其陳述始得作為認定被告犯罪事實之判
    斷依據」，係指證人於審判中有傳喚之必要，經於審判程序
    傳喚作證時，應給予被告詰問權，如此該部分之證述內容始
    得作為認定被告犯罪事實之判斷依據，而證人於偵查中之證
    述，如已符合刑事訴訟法第159 條之1 第2 項之規定，且經
    依法具結，其陳述自不因未經被告對質詰問，而不具證據能
    力。
(三)、準此，上開各證人於偵查中所為證言，既皆曾具結擔保所述
    內容確符事實，復未查得其等證述中存有何等顯不可信之具
    體情狀，揆諸首揭說明，自應認其等偵查所述均具有證據能
    力。
三、按通訊監察錄音之譯文，僅屬依據監聽錄音結果予以翻譯之
    文字，固具文書證據之外觀，但實際上仍應認監聽所得之錄
    音帶或光碟，始屬調查犯罪所得之證物，乃係刑事訴訟法第
    165 條之1 第2 項所稱之證物，如其蒐證程序合法，並經合
    法調查，自具證據能力。檢察官若提出通訊監察錄音之譯文
    為證據方法，實乃以其監聽所得之錄音帶或光碟，為調查犯
    罪所得之證物，法院應依刑事訴訟法第165 條之1 所定方法
    進行調查，以判斷該錄音帶或光碟是否與通訊監察錄音之譯
    文相符。而監聽錄音製作之譯文，雖通常為偵查犯罪機關單
    方面製作，然若被告或訴訟關係人對其真實性並無爭執，經
    法院於審判期日提示譯文供當事人辨認、表示意見並為辯論
    者，程序即屬正當（最高法院95年度臺上字第295 號、94年
    度臺上字第4665號判決意旨參照）。是如依通訊保障及監察
    法進行通訊監察所取得之證據，如係依法文規定之程序所取
    得，自有證據能力。查臺北縣政府警察局刑事警察大隊前對
    被告所持門號0000000000號行動電話進行通訊監察，係由法
    定有權機關即本院法官依法核發98年度聲監字第456 號通訊
    監察書進行監聽，合乎通訊保障及監察法所規範之法定要件
    ，且取證程序未見違法情事，是該通訊監察所取得之內容或
    所衍生之證據如譯文資料，自有證據能力。又本案被告、辯
    護人、檢察官對於通訊監察之內容及譯文之真正均不爭執，
    且前開通訊監察譯文並於本院審理時經合法調查，則前開通
    訊監察譯文自有證據能力。
四、本件各扣案物品，係員警執行搜索、扣押程序所得，查無違
    法取證情形，依法自均得為本案之證據。
貳、認定犯罪事實所憑之證據及理由：
一、訊據被告乙○○固坦承於上開事實所示之時、地，交付如事
    實所示之毒品海洛因予甲○○、丙○○等人，並收取如附表
    所示之款項，惟矢口否認有從中賺取差價之營利意圖，並辯
    稱：關於丙○○部分，因為伊和丙○○的大姨子認識，她說
    丙○○不是買不到毒品，就是買到品質很差的毒品，所以希
    望伊去買毒品的時候，順便幫丙○○買；關於甲○○的部分
    ，係伊看到甲○○毒癮發作時很難過，所以伊才會幫甲○○
    買毒品，再因為警察訊問時誘導伊與證人，才使得伊與證人
    所說的話對伊的案件不利云云。經查：
(一)、附表編號1 至編號3 之事實部分，業據證人甲○○於偵查中
    結證綦詳，核與被告於偵查中及本院準備程序中自承交付海
    洛因予證人甲○○，及向證人甲○○收取海洛因毒品款項之
    情，大致相符，並有偵查卷附之其間上開行動電話門號於上
    開犯罪期間之通訊監察錄音光碟、譯文及臺灣板橋地方法院
    核發之98年度聲監字第456 號通訊監察書附卷可稽、暨扣案
    之被告乙○○所有供犯罪所用之電子磅秤1 台、BENQ牌行動
    電話1 支（含0000000000門號之SIM 卡1 枚）等物可資佐證
    ，堪認屬實。至被告乙○○雖辯稱：伊係看到甲○○毒癮發
    作時很難過，所以伊才會幫甲○○買毒品云云，復經證人甲○○於審理時翻異前詞證稱：伊從來沒有拿錢向被告買過海
    洛因，伊於警詢時所以會說伊曾向被告購買海洛因之情，係
    因警察說如果伊不承認被告賣海洛因給伊的話，就要辦伊販
    賣毒品罪嫌；而伊在偵查中所以會指訴被告販賣毒品給伊，
    係因為警察帶伊去地檢署前，有說檢察官在問話的時侯，要
    伊好好配合，否則要讓伊好看，另在偵訊之時，承辦員警都
    站在伊後面，所以伊只好稱被告賣毒品給伊云云（見本院99
    年4 月6 日審判筆錄第12頁至15頁），然查，證人甲○○於
    偵查中結稱：「（提示98年5 月22日下午3 點3 分59秒到下
    午4 點25分58秒譯文，何意？）我要拿錢給他。我向被告拿
    1500元海洛因，重量不詳，因為我沒有秤。被告在板橋市埔
    墘的國際牌店前交貨，當時被告拿海洛因給我，但我沒有給
    他1500元，我是事後要還他1 千元。我是想說500 以後被告
    若有跟我要我再還他」、「（欠錢部分，是否為你直接要向
    被告拿毒品的謊稱？）是」、「（所以你根本沒有欠被告錢
    ？）是」、「（提示98年5 月25日上午12時21分59秒到12時
    22 分37 秒譯文，是何意？）這是賭債。我有欠被告賭博的
    錢兩千元，這次不是買毒品。」、「（提示98年5 月26日下
    午2時32 分40秒到下午2 時33分12秒譯文，是何意？）我不
    知道，因為有時拿藥，有時拿賭博錢，我只有這次記不清楚
    」等語（見98年度偵字第22651 號偵查卷第83、84頁），是
    依證人甲○○上開於偵查中之證述，證人係依檢察官所提示
    之通訊監察譯文，逐一回答該譯文內容之真意為何，而非僅
    作：「是」或「否」之簡略回答，顯見證人並非配合承辦檢
    察官的問話而單純回話，復核諸卷附之上開通訊監察譯文所
    示，其間之對話，均未提及「買」、「賣」、「海洛因」與
    毒品買賣有直接相關之詞語，故若非證人甲○○向檢察官證
    稱上開通訊監察譯文之內容即係其於犯罪事實所載之時、地
    向被告購買毒品海洛因之情，僅就卷附譯文證人所稱：「我
    拿1000元還你好不好」、「老兄我ㄚ豐啦，我那天向差你15
    00啦，那我拿1500給你啦，1500還你啦」、「老兄我ㄚ豐，
    我那天欠你2000元，我現在拿去還你」等語（見98年度偵字
    第22651 號偵查卷第81頁），實難逕認上開對話即與買賣毒
    品有所關連，再參以證人甲○○就上開卷附之譯文，尚能明
    確區分那通譯文是購買毒品，那通譯文是欠被告賭博之款項
    ，那通譯文已記不清是購買毒品，亦或是賭博之款項，故設
    若證人甲○○果係如其所稱單純配合檢察官問案云云，其理
    應就每通涉及金錢之譯文均稱係被告販賣毒品海洛因之對話
    為是，而不應為上開之區別，否則即無法達成證人甲○○所
    稱其配合檢察官問案之說詞，更何況，證人甲○○於警詢時
    承辦本案之員警並未提示與本案犯罪事實相關之通訊監察譯
    文予證人甲○○表示意見（見98年度偵字第22651 號偵查卷
    第77、78頁），是證人甲○○又如何能以其於警詢時所為證
    述，配合檢察官之訊問內容呢？再證人甲○○於本院之上開
    證述，亦與被告所供稱：「其曾交付海洛因予證人甲○○，
    及向甲○○收取海洛因之款項」、「其看到證人甲○○毒癮
    發作時很難過，所以才會幫甲○○買毒品」等語明顯不符，
    綜上各節，足徵，證人甲○○於審判中之證述顯係迴護被告
    之詞，不足採信，難以此證詞執為被告有利之認定。
(二)、附表編號4 至編號6 之事實部分，業據證人丙○○於偵查中
    結證明確，核與被告於偵查中及本院準備程序中自承交付海
    洛因予證人丙○○，及向證人丙○○收取海洛因毒品款項之
    情，大致相符，並有偵查卷附之其間上開行動電話門號於上
    開犯罪期間之通訊監察錄音光碟、譯文及臺灣板橋地方法院
    核發之98年度聲監字第456 號通訊監察書附卷可稽、暨扣案
    之被告所有供犯罪所用之電子磅秤1 台、BENQ牌行動電話1
    支（含0000000000門號之SIM 卡1 枚）等物可資佐證，堪認
    屬實。被告雖辯稱上開係替丙○○購毒云云，復經證人丙○○於審理時提出卷附之自白書，並翻異前詞證稱附和其說，
    稱其2 人係合資購毒云云（見本院99年4 月6 日審判筆錄第
    4 頁），然核諸卷附之通訊監察譯文，該譯文於98年5 月27
    日上午10時54分許顯示，丙○○稱：「貴兄我來找你15」，
    被告稱：「ㄡ」；另於98年5 月27日下午4 時1 分許顯示，
    丙○○稱：「貴兄」，被告稱：「你去吧，我再約到頂仔一
    起去」，丙○○稱：「好一樣那個地方嗎」，被告稱：「ㄚ
    …1 嗎？」，丙○○稱：「嗯」，被告稱：「對」；再於98
    年6 月1 日下午4 時16分許顯示，「貴兄我去找你15ㄡ」，
    被告稱：「ㄚ寶ㄡ好」等語（見98年度偵字第22651 號偵查
    卷第74頁），惟依上開譯文所示，均係證人丙○○要求與被
    告見面，或向被告告知索取毒品之數量，其通話內容中並未
    顯示有何有關雙方「合資」之出資方法、數額及購買數量等
    約定內容，且被告僅依證人丙○○所稱「我來找你15」，即
    可知事涉海洛因需求及所需數量，顯見證人丙○○與被告間
    ，就海洛因交易具有相當默契，並非偶然聯繫，待合資後前
    往購買，已屬灼然。再稽以證人丙○○於偵查中結稱：「（
    提示98年5 月25日下午2 時17分50秒至2 點18分13秒譯文，
    是何意？）我身上有八百元，我想跟被告合買」、「（提示
    98 年5月27日上午10時54分28秒至10時54分56秒譯文，是何
    意？）一五就是一千五，乙○○賣給我海洛因，但是重量我
    不知道，乙○○在他員山路住處交付海洛因給我。」等語（
    見同上偵查筆錄第88頁），可徵，證人丙○○應確知「合資
    購買毒品」與「販賣毒品」之差異，否則其於檢察官提示上
    開監聽譯文時，即不會為上開「合資購買毒品」與「販賣毒
    品」之區別，況證人丙○○於本院審理時亦陳稱：檢察官有
    拿譯文給伊看，但檢察官並沒有自己去解釋譯文的意思等語
    （見本院99年4 月6 日審判筆錄第6 頁），再若非證人丙○○稱「15」即是其以現金1 千5 百元向被告購買海洛因之意
    ，該承辦檢察官又如何能就上開簡略的譯文內容，即得知該
    通對話內容是證人丙○○向被告購買毒品，亦或僅係證人丙○○與被告合資購買毒品呢？至證人丙○○雖於本院審理時
    證稱：警察載伊去地檢署訊問時，站在伊的後面，伊不敢亂
    講，警察說伊要是亂講話，或是不配合的話，伊可能會被羈
    押，所以伊不敢不配合，只好依照警詢筆錄的內容證述云云
    （同上審判筆錄第6 頁），惟證人丙○○於警詢時，承辦員
    警並未提示98年5 月25日下午2 時17分50秒至2 點18分13秒
    間之譯文，其卻於偵查中於檢察官提示該譯文時，證稱該譯
    文是其與被告合資購買毒品之情，此與證人丙○○所稱其因
    受員警之恐嚇而為上開配合檢察官之證述云云，明顯有違，
    且此「合資購買毒品」之說亦是證人丙○○於警詢時未有之
    陳述，是證人丙○○又何以能依照其警詢筆錄的內容為此「
    配合」之證述呢？綜上各節，相互參證，堪認證人丙○○於
    本院審理時翻異之證詞，無非係為附和被告辯詞而為陳述，
    並無可採，無從援為對被告有利認定之佐證。
(三)、復參以，政府對於查緝施用、轉讓及販賣毒品無不嚴格執行
    ，且販賣毒品罪係重罪，若無利可圖，衡情一般持有毒品者
    ，當不致輕易將持有之毒品交付他人。又販賣毒品乃違法行
    為，非可公然為之，且有其獨特之販售路線及管道，亦無公
    定之價格，復可任意增減其分裝之數量，而每次買賣之價量
    ，亦可能隨時依市場貨源之供需情形、交易雙方之關係深淺
    、資力、對行情之認知、可能風險之評估、查緝是否嚴緊，
    及購買者被查獲時供述購買對象之可能性風險評估等諸般事
    由，而異其標準，非可一概而論，是販賣之利得，誠非固定
    ，縱使販賣之人從價差或量差中或上游毒品來源另給予佣金
    利潤，其牟利方式雖異，然其意圖營利之非法販賣行為仍屬
    同一。是據被告於偵查中供稱：丙○○的太太的大姐是伊的
    朋友（見98年度偵字第22651 號偵查卷第67頁）；於本院審
    理時稱：伊不記得有和甲○○通過電話，且伊與甲○○很久
    都沒見面等語（同上審判筆錄第21頁），可見被告與證人甲○○、丙○○並無特別交情，其何以甘冒毒品交易刑罰之重
    典，多次持交海洛因予證人甲○○、丙○○，實令人費解？
    是被告辯以無償幫忙購買毒品甲基安非他命一情，自非無疑
    。
二、綜上所述，被告上開之辯解，均無從建立合理懷疑而推翻前
    揭積極證據，尚難採信。從而被告上開販賣第一級毒品犯行
    ，事證明確，犯行已堪認定，自應依法論科。
、論罪科刑：
一、按刑法第2 條第1 項之規定，係規範行為後法律變更所生新
    舊法比較適用之準據法，且比較新舊法時，亦應就罪刑有關
    之共犯、未遂犯、想像競合犯、牽連犯、連續犯、結合犯，
    以及累犯加重、自首減輕暨其他法定加減原因（如身分加減
    ）與加減例等一切情形，綜其全部罪刑之結果而為比較並整
    體適用，不能割裂而分別適用有利益之條文（最高法院95年
    第8 次刑庭會議決議及27上字第2615號判例參照）。查被告
    行為後，毒品危害防制條例第4 條於98年5 月20日修正公布
    ，針對當次公布之修正條文，未另定施行日期，惟原毒品危
    害防制條例第36條所規定：「本條例自公布後六個月施行。
    」是98年5 月20日公布之毒品危害防制條例修正條文自應自
    98年11月20日起發生效力。據此，本案被告行為後，毒品危
    害防制條例已有修正，被告行為時之修正前毒品危害防制條
    例第4 條第1 項：「製造、運輸、販賣第一級毒品者，處死
    刑或無期徒刑；處無期徒刑者，得併科新臺幣1 千萬元以下
    罰金。」，修正後第4 條第1 項：「製造、運輸、販賣第一
    級毒品者，處死刑或無期徒刑；處無期徒刑者，得併科新臺
    幣2 千萬元以下罰金。」。核修正後之規定，得併科之罰金
    顯已提高，應以被告行為時之規定對被告較為有利；而修正
    前毒品危害防制條例第17條之規定為：「犯第4 條第1 項至
    第4 項、第5 條第1 項至第4 項前段、第6 條第1 項至第4
    項、第7 條第1 項至第4 項、第8 條第1 項至第4 項、第10
    條或第11條第1 項、第2 項之罪，供出毒品來源，因而破獲
    者，得減輕其刑」，修正後毒品危害防制條例第17條則規定
    ：「犯第4 條至第8 條、第10條或第11條之罪，供出毒品來
    源，因而查獲其他正犯或共犯者，減輕或免除其刑。犯第4
    條至第8 條之罪於偵查及審判中均自白者，減輕其刑」，因
    被告未於偵查中自白，致無合於前開修正後毒品危害防制條
    例第17條第2 項減輕其刑之規定，自應依刑法第2 條第1 項
    前段，適用行為時即修正前之毒品危害防制條例之規定，合
    先予敘明。
二、核被告所為，係犯修正前毒品危害防制條例第4 條第1 項之
    販賣第一級毒品罪（被告販賣第一級毒品7 次）。被告各次
    因販賣而持有第一級毒品海洛因，各為渠等販賣之高度行為
    所吸收，不另論罪。又被告販賣第一級毒品海洛因罪共7 罪
    間，犯意各別，行為互異，均應分論併罰。又被告有上述事
    實欄所載之科刑及執行紀錄，此觀卷附臺灣高等法院被告前
    案紀錄表1 份即明，其於受有期徒刑之執行完畢後，5 年以
    內故意再犯本件有期徒刑以上之7 罪，俱為累犯，均應依刑
    法第47條第1 項規定加重其刑（法定刑為死刑、無期徒刑依
    法不得加重之部分除外）。惟按同為販賣毒品之人，其原因
    動機不一，犯罪情節未必盡同，或有大宗運輸者，亦有中、
    小之分，其販賣行為所造成危害社會之程度自屬有異，法律
    科處此類犯罪，所設之法定最低本刑卻相同，不可謂不重。
    於此情形，倘依其情狀處以相當之有期徒刑，即足以懲儆，
    並可達防衛社會之目的者，自非不可依客觀之犯行與主觀之
    惡性二者加以考量其情狀，是否有可憫恕之處，適用刑法第
    59條之規定酌量減輕其刑，期使個案裁判之量刑，能斟酌至
    當，符合比例原則。經查：被告販賣第一級毒品，戕害國民
    健康，助長施用毒品惡習，其行為雖實屬不該，惟被告經認
    定販賣第一級毒品次數雖有7 次，然其販賣第一級毒品之對
    象僅有2 人，且各次交易販賣毒品數量甚微，獲利非鉅，所
    為均係小額交易，應係毒品交易之下游，其惡性情節較諸大
    量走私進口或長期販賣毒品之「大盤」、「中盤」毒販多所
    差異，對於他人及國家社會侵害之程度非屬重大，因認被告
    販賣之犯罪情節非重，縱對其科以販賣第一級毒品之最低法
    定刑無期徒刑猶嫌過重，依一般國民生活經驗法則，實屬情
    輕法重，當足引起一般人之同情，顯有憫恕之處，爰依刑法
    第59條規定減輕被告各次販賣毒品第一級毒品犯行之刑度，
    並依法先加後減之（法定刑為死刑、無期徒刑依法不得加重
    之部分除外）。本院爰審酌被告販賣第一級毒品予人施用，
    使人沉迷毒癮而無法自拔，輕則戕害施用者之身心健康，重
    則引發各種犯罪，而為社會治安敗壞之源頭，對於社會平和
    秩序實有相當程度之危害；兼衡量被告素行、生活狀況、智
    識程度、犯罪動機、目的、販賣毒品次數及數量尚微，併其
    所得利潤有限、犯後態度等一切情狀，分別就量處如附表「
    罪名及應處刑罰」欄所示之刑，暨定其應執行刑如主文之所
    示，以資懲儆。
三、有關扣案物之沒收部分：
(一)、按犯毒品危害防制條例第4 條至第9 條、第12條、第13條或
    第14條第1 項、第2 項之罪者，其供犯罪所用或因犯罪所得
    之財物均沒收之，如全部或一部不能沒收時，追徵其價額或
    以其財產抵償之，毒品危害防制條例第19條第1 項定有明文
    ；且本條屬相對義務沒收之規定，是其自有刑法第38條第1
    項第3 款、第3 項前段規定之適用，即以屬犯人所有者，方
    得宣告沒收。再者，毒品危害防制條例第19條第1 項既採義
    務沒收主義（相對義務沒收），則其犯罪所得之對價，不問
    其中成本若干，利潤多少，固應全部諭知沒收；惟因法條既
    明文「因犯罪所得之財物」，是其沒收範圍必以犯人實際所
    得者為限，苟無所得或尚未取得即無從為沒收、追徵或以財
    產抵償之諭知（最高法院96年度臺上字第2331號判決意旨參
    照），是被告如附表編號1 至編號6 所示販賣第一級毒品之
    所得財物，均應分別依毒品危害防制條例第19條第1 項規定
    ，分別在其所犯販賣第一級毒品罪主刑項下宣告沒收，並諭
    知如全部或一部不能沒收時，以其財產抵償之。另扣案之電
    子磅秤壹臺、BENQ牌行動電話1 支（含0000000000號門號SI
    M 卡1 張），均係被告所有，且供被告販賣毒品及聯絡證人
    甲○○、丙○○所用之物，業據本院認定如前，爰依毒品危
    害防制條例第19條第1 項規定，分別在被告所犯如附表所示
    各次販賣第一級毒品罪項下宣告沒收。
(二)、至被告為警查獲時，所扣得之海洛因1 包（淨重3.48公克、
    純質淨重2.02公克）固確含有第一級毒品海洛因成分，此有
    法務部調查局98年9 月4 日調科壹字第09823023930 號濫用
    藥物實驗室鑑定書在卷可稽，然被告稱該扣案之海洛因毒品
    係供其施用之毒品與本件販賣第一級毒品無關（同上審判筆
    錄第17頁），且被告自承有施用第一級毒品海洛因之犯行，
    是該扣案海洛因非不得供其個人施用毒品所用，且即與本案
    無關，自應於被告另案（本院98年度訴字第3762號刑事案件
    ）之施用第一級毒品罪刑之主刑項下宣告沒收銷燬，爰不於
    本案為沒收銷燬之諭知，併此說明。
肆、移送部分：
    證人甲○○、丙○○於偵查及本院審理時，均於供前具結而
    為證述，然就認定被告犯行之重要事項為矛盾之證詞，業如
    前述，所涉偽證罪嫌，均應由檢察官另行偵辦
據上論斷，應依刑事訴訟法第299 條第1 項前段，修正前之毒品
危害防制條例第4 條第1 項、毒品危害防制條例第19條第1 項，
刑法第2 條第1 項前段、第11條、第47條第1 項、第59條、第51
條第5 款，判決如主文。
本案經檢察官李超偉到庭執行職務
中    華    民    國    99    年    4     月    23    日
                刑事第二庭  審判長法  官  李  釱  任
                                  法  官  彭  全  曄
                                  法  官  陳  正  偉
上列正本證明與原本無異。
如不服本判決，應於送達後10日內敘明上訴理由，向本院提出上
訴狀，上訴於本院第二審合議庭 (應附繕本) 。其未敘述上訴理
由者，應於上訴期間屆滿後20日內向本院補提理由書「切勿逕送
上級法院」。
                                  書記官  江  文  彬
中    華    民    國    99    年    4     月    23    日
附錄法條：
修正前毒品危害防制條例第4條第1項
製造、運輸、販賣第一級毒品者，處死刑或無期徒刑；處無期徒
刑者，得併科新臺幣 1 千萬元以下罰金。
附表：
┌──┬────┬─────┬────┬──────────┬─────────────┐
│編號│交易對象│犯罪時間  │犯罪地點│販賣之毒品種類、價格│罪名及應處刑罰            │
│    │        │          │        │、數量及聯絡工具    │                          │
├──┼────┼─────┼────┼──────────┼─────────────┤
│ 1  │甲○○  │98年5 月22│臺北縣板│以0000000000號行動電│乙○○販賣第一級毒品，累犯│
│    │        │日下午3 時│橋市埔墘│話為連絡工具，分別以│，處有期徒刑拾陸年。扣案之│
│    │        │3 分至同日│之某處  │新臺幣（下同）1000元│BENQ牌行動電話壹具（含    │
│    │        │下午4 時25│        │及1500元代價，販賣數│0000000000門號SIM 卡壹枚）│
│    │        │分間      │        │量不詳之海洛因予陳永│沒收。未扣案之販賣第一級毒│
│    │        │          │        │豐施用，並收取1000元│品所得財物新台幣壹仟元沒收│
│    │        │          │        │及1500元之款項（未扣│，如全部或一部不能沒收時，│
│    │        │          │        │案）。              │以其財產抵償之。          │
│    │        │          │        │                    │                          │
│    │        │          │        │                    │乙○○販賣第一級毒品，累犯│
│    │        │          │        │                    │，處有期徒刑拾陸年。扣案之│
│    │        │          │        │                    │BENQ牌行動電話壹具（含    │
│    │        │          │        │                    │0000000000門號SIM 卡壹枚）│
│    │        │          │        │                    │沒收。未扣案之販賣第一級毒│
│    │        │          │        │                    │品所得財物新台幣壹仟伍佰元│
│    │        │          │        │                    │沒收，如全部或一部不能沒收│
│    │        │          │        │                    │時，以其財產抵償之。      │
├──┤        ├─────┼────┼──────────┼─────────────┤
│ 2  │        │98年5 月24│同上    │以0000000000號行動電│乙○○販賣第一級毒品，累犯│
│    │        │日下午5 時│        │話為連絡工具，以2000│，處有期徒刑拾陸年。扣案之│
│    │        │38分許    │        │元代價，販賣數量不詳│BENQ牌行動電話壹具（含    │
│    │        │          │        │之海洛因予甲○○施用│0000000000門號SIM 卡壹枚）│
│    │        │          │        │，並收取2000元之款項│沒收。未扣案之販賣第一級毒│
│    │        │          │        │（未扣案）。        │品所得財物新台幣貳仟元沒收│
│    │        │          │        │                    │，如全部或一部不能沒收時，│
│    │        │          │        │                    │以其財產抵償之。          │
├──┤        ├─────┼────┼──────────┼─────────────┤
│ 3  │        │98年5 月25│同上    │以0000000000號行動電│乙○○販賣第一級毒品，累犯│
│    │        │日下午4 時│        │話為連絡工具，以1000│，處有期徒刑拾陸年。扣案之│
│    │        │14分許    │        │元代價，販賣數量不詳│BENQ牌行動電話壹具（含    │
│    │        │          │        │之海洛因予甲○○施用│0000000000門號SIM 卡壹枚）│
│    │        │          │        │，並收取1000元之款項│沒收。未扣案之販賣第一級毒│
│    │        │          │        │（未扣案）。        │品所得財物新台幣壹仟元沒收│
│    │        │          │        │                    │，如全部或一部不能沒收時，│
│    │        │          │        │                    │以其財產抵償之。          │
├──┼────┼─────┼────┼──────────┼─────────────┤
│ 4  │丙○○  │98年5 月27│台北縣中│以0000000000號行動電│乙○○販賣第一級毒品，累犯│
│    │        │日上午10時│和市員山│話為連絡工具，以1500│，處有期徒刑拾陸年。扣案之│
│    │        │54分許    │路466 巷│元代價，販賣數量不詳│BENQ牌行動電話壹具（含    │
│    │        │          │23號2樓 │之海洛因予丙○○施用│0000000000門號SIM 卡壹枚）│
│    │        │          │        │，並收取1500元之款項│沒收。未扣案之販賣第一級毒│
│    │        │          │        │（未扣案）。        │品所得財物新台幣壹仟伍佰元│
│    │        │          │        │                    │沒收，如全部或一部不能沒收│
│    │        │          │        │                    │時，以其財產抵償之。      │
├──┤        ├─────┼────┼──────────┼─────────────┤
│ 5  │        │98年5 月27│同上    │以0000000000號行動電│乙○○販賣第一級毒品，累犯│
│    │        │日下午4 時│        │話為連絡工具，以1000│，處有期徒刑拾陸年。扣案之│
│    │        │1 分許    │        │元代價，販賣數量不詳│BENQ牌行動電話壹具（含    │
│    │        │          │        │之海洛因予丙○○施用│0000000000門號SIM 卡壹枚）│
│    │        │          │        │，並收取1000元之款項│沒收。未扣案之販賣第一級毒│
│    │        │          │        │（未扣案）。        │品所得財物新台幣壹仟元沒收│
│    │        │          │        │                    │，如全部或一部不能沒收時，│
│    │        │          │        │                    │以其財產抵償之。          │
├──┤        ├─────┼────┼──────────┼─────────────┤
│ 6  │        │98年6 月1 │同上    │以0000000000號行動電│乙○○販賣第一級毒品，累犯│
│    │        │日下午4 時│        │話為連絡工具，以1500│，處有期徒刑拾陸年。扣案之│
│    │        │16分許    │        │元代價，販賣數量不詳│BENQ牌行動電話壹具（含    │
│    │        │          │        │之海洛因予丙○○施用│0000000000門號SIM 卡壹枚）│
│    │        │          │        │，並收取1500元之款項│沒收。未扣案之販賣第一級毒│
│    │        │          │        │（未扣案）。        │品所得財物新台幣壹仟伍佰元│
│    │        │          │        │                    │沒收，如全部或一部不能沒收│
│    │        │          │        │                    │時，以其財產抵償之。      │
└──┴────┴─────┴────┴──────────┴─────────────┘

司法院資訊處製作；財團法人民間司法改革基金會備份。
